ACORDAO-COMPLETO-2346954

ACÓRDÃO 3215/2019 ATA 11/2019 - PRIMEIRA CÂMARA

VISTOS, relatados e discutidos estes autos de tomada de contas especial instaurada pela Secretaria de Políticas para as Mulheres da Presidência da República - SPM/PR, em desfavor do Instituto de Defesa dos Direitos Humanos - IDDEHA/PR, em razão da omissão no dever de prestar contas dos recursos repassados mediante o Convênio 154/2012 - SPM/PR,
ACORDAM os Ministros do Tribunal de Contas da União, reunidos em sessão da Primeira Câmara, ante as razões expostas pelo Relator, em:
9.1. julgar irregulares as contas do Sr. Paulo Cezar Pedron (CPF XXX.434.279-XX) e do Instituto de Defesa dos Direitos Humanos - IDDEHA/PR (CNPJ 01.167.309/0001-33) , com fundamento nos arts. 1º, inciso I, 16, inciso III, alínea “a” e “c”, da Lei 8.443/1992 c/c os arts. 19 e 23, inciso III, da mesma Lei, e condená-los, solidariamente, ao pagamento das quantias a seguir especificadas, com a fixação do prazo de quinze dias, a contar da notificação, para comprovarem perante o Tribunal, em consonância com o art. 214, inciso III, alínea “a”, do Regimento Interno, o recolhimento das dívidas aos cofres do Tesouro Nacional, atualizadas monetariamente e acrescidas dos juros de mora, calculados a partir das datas discriminadas, até a data do recolhimento, na forma prevista na legislação em vigor, abatendo-se, na oportunidade, os valores já ressarcidos, se for o caso:
	Data do Repasse
	Valor Histórico - R$

	8/3/2013
	33.328,00

	30/9/2013
	33.328,00

	24/4/2014
	33.328,80

	TOTAL
	99.984,80

9.2. aplicar ao Sr. Paulo Cezar Pedron (CPF XXX.434.279-XX) e ao Instituto de Defesa dos Direitos Humanos - IDDEHA/PR (CNPJ 01.167.309/0001-33) , individualmente, multa no valor de R$ 20.000,00, com fulcro no art. 57 da Lei 8.443/1992 c/c o art. 267 do Regimento Interno, com a fixação do prazo de quinze dias, a contar da notificação, para comprovar, perante o Tribunal, em consonância com o art. 214, inciso III, alínea “a”, do Regimento Interno, o recolhimento da dívida aos cofres do Tesouro Nacional, atualizada monetariamente desde a data deste acórdão até a do efetivo recolhimento, se for paga após o vencimento, na forma da legislação em vigor;
9.3. autorizar, desde logo, nos termos do art. 28, inciso II, da Lei 8.443/1992, a cobrança judicial das dívidas caso não atendidas as notificações;
9.4. autorizar o pagamento da dívida do Sr. Paulo Cezar Pedron (CPF XXX.434.279-XX) e do Instituto de Defesa dos Direitos Humanos - IDDEHA/PR (CNPJ 01.167.309/0001-33) , em até 36 (trinta e seis) parcelas mensais e consecutivas, nos termos do art. 26 da Lei 8.443/1992 c/c o art. 217 do Regimento Interno, fixando-lhe o prazo de quinze dias, a contar do recebimento da notificação, para comprovar perante o Tribunal o recolhimento da primeira parcela, e de trinta dias, a contar da parcela anterior, para comprovar o recolhimento das demais parcelas, devendo incidir sobre cada valor mensal, atualizado monetariamente, os juros de mora devidos, na forma prevista na legislação em vigor; 
9.5 encaminhar cópia desta deliberação ao Procurador-Chefe da Procuradoria da República no Estado do Paraná, nos termos do § 3º do art. 16 da Lei 8.443/1992 c/c o § 7º do art. 209 do Regimento Interno do TCU, para adoção das medidas cabíveis; e comunicar-lhe que o relatório e o voto que a fundamentaram podem ser acessados por meio do endereço eletrônico www.tcu.gov.br/acordaos e que, caso haja interesse, o Tribunal pode enviar-lhe cópia desses documentos sem qualquer custo;
9.6. dar ciência deste acórdão aos responsáveis, destacando que o relatório e o voto que fundamentam a deliberação ora encaminhada podem ser acessados por meio do endereço eletrônico www.tcu.gov.br/acordaos e que, caso tenham interesse, o Tribunal pode encaminhar-lhes cópia desses documentos sem quaisquer custos.

Tomada de contas especial instaurada pela Secretaria de Políticas para as Mulheres-SPM/PR, em razão da omissão no dever de prestar contas dos recursos repassados ao Instituto de Defesa dos Direitos Humanos-IDDEHA, mediante convênio, para promover uma maior participação das mulheres nos espaços de poder político, com ações para fortalecer a democracia e minimizar as desigualdades sociais e de gênero, por meio de formação e capacitação com intuito de transformá-las em agentes multiplicadores na disseminação dos conhecimentos sobre o tema em suas comunidades.

Primeira Câmara

Entidades/órgãos do Governo do Estado do Paraná.

3. Interessados/Responsáveis:
3.1. Interessado: Ministério das Mulheres, da Igualdade Racial e dos Direitos Humanos (extinta) (23.657.991/0001-85)
3.2. Responsáveis: Instituto de Defesa dos Direitos Humanos Iddeha (01.167.309/0001-33); Paulo Cezar Pedron (XXX.434.279-XX).

13.1. Ministros presentes: Walton Alencar Rodrigues (Presidente) e Benjamin Zymler (Relator).
13.2. Ministro-Substituto convocado: Augusto Sherman Cavalcanti.
13.3. Ministro-Substituto presente: Weder de Oliveira.

BENJAMIN ZYMLER

Adoto como relatório a instrução elaborada no âmbito da Secretaria de Controle Externo no Estado do Piauí – Sec-PI (peça 33) , cuja proposta de encaminhamento contou com a anuência do diretor (peça 34) , atuando com base na subdelegação de competência conferida pela Portaria-Secex-PI 8/2017, e do representante do Ministério Público (peça 35) .
“1.	Cuidam os autos de Tomada de Contas Especial instaurada pela Secretaria de Políticas para as Mulheres da Presidência da República - SPM/PR, em desfavor do Instituto de Defesa dos Direitos Humanos - IDDEHA/PR, uma Organização da Sociedade Civil, com sede em Curitiba/PR, representando pelo Sr. Paulo Cezar Pedron, presidente - peças 5 e 6, em razão da omissão no dever de prestar contas dos recursos repassados mediante o Convênio 154/2012 - SPM/PR (Siconv 774328/2012) , de 14/12/2012 - peça 1, p. 54-69, no montante de R$ 108.679,13, sendo R$ 99.984,80 repassados pela Concedente, e R$ 8.694,33 a título de contrapartida da Convenente, tendo por objeto promover uma maior participação das mulheres nos espações de poder político, com ações para fortalecer a democracia e minimizar as desigualdades sociais e de gênero, por meio de formação e capacitação com intuito de transformá-las em agentes multiplicadores na disseminação dos conhecimentos sobre o tema em suas comunidades - peça 1, p. 56. 
1.1	A avença vigeu no período de 14/12/2012 a 7/9/2014, com data limite para prestação de contas para 7/10/2014 - peças 1, p. 62 e 78, peça 3, p. 4, e peça 4, p. 5. 
1.2	Para a execução do objeto do Convênio, a Secretaria de Políticas para as Mulheres da Presidência da República repassou os recursos mediante as Ordens Bancárias constante da planilha a seguir:
	Ordens Bancárias
	Localização

	Número
	Data
	Valor - R$
	
	2013OB800231
	8/3/2013
	33.328,00
	Peça 1, p. 106

	2013OB801063
	30/9/2013
	33.328,00
	Peça 1, p. 122

	2014OB800531
	24/4/2014
	33.328,80
	Peça 1, p. 152

	TOTAL
	99.984,80
	-

HISTÓRICO 
2. 	Compulsando os autos, verifica-se que a Secretaria de Articulação Institucional e Ações da Secretaria de Políticas para Mulheres da Presidência da República - Saiat, por intermédio dos seus técnicos, emitiu diversos pareceres técnicos a respeito da avença firmada com o Instituto de Defesa dos Direitos Humanos - IDDEHA/PR. 
2.1 	O Parecer Técnico datado de 19/8/2013 - peça 1, p. 110-112, esclarece que em decorrência das análises efetuada, ficou constatado que o IDDEHA/PR contratou “ (...) como Educadora Especialista nesse projeto, uma de suas funcionárias, Tatiana Alves Marques, que aparece cadastrada no SICONV como membro da referida instituição (...) ”. Em decorrência, foi solicitado esclarecimentos, tendo sido informado que a referida funcionária, atualmente, presta serviços voluntários ao referido Instituto, como constante do Parecer Técnico datado de 20/8/2013 - peça 1, p. 114-116, com base nos arrazoados encaminhados mediante o Oficio 54/2013 Curitiba, de 9/9/2013- peça 1, p. 118-120, razão determinante para a liberação da segunda parcela dos recursos no montante de R$ 33.328,00. 
2.2 	Os demais pareceres técnicos foram emitidos em consequência de pleitos formulados pelo Instituto, mediante ofícios, relativamente a pedido de alteração do plano de trabalho do Convênio e remanejamento de recursos, dentre outros. 
2.3 	O Parecer 97/2015, de 27/11/2015 - peça 1, p. 178-179, trata da análise da prestação de contas final do Convênio, quanto foi recomendado, em decorrência do não atendimento das solicitações realizadas, inclusive através da plataforma do Siconv - peça 1, p. 158-160 e 166-176, bem como por negligenciar no dever de prestar contas dos recursos recebidos, sejam adotadas providências no sentido da instauração da competente Tomada de Contas Especial, nos termos da letra a do inciso II do § 1º do artigo 82 da Portaria Interministerial 507/2011/MPOG/MF/CGU. 
2.4 	O Relatório de Tomada de Contas Especial 3/2016-SPM/PR, de 4/3/2016 - peça 1, p. 194- 201, considerando os pareceres técnicos constantes dos autos, elencou como fator determinante para a instauração da Tomada de Contas Especial a omissão no dever de prestar contas do Convênio 154/2012-SPM/PR, em consonância com os ditames traçados pelo inciso I do artigo 82 da Portaria Interministerial 507/2011.
2.4.1 	Em decorrência, considerou o Sr. Paulo Cezar Pedron, presidente do Instituto de Defesa dos Direitos Humanos - IDDEHA/PR, como a pessoa responsável pela celebração, execução e prestação de contas do Convênio 154/2012-SPM/PR, e, quando solicitado, não tomou as medidas suficientes e necessárias para que as contas fossem correta e tempestivamente prestadas, em total afronta ao constante das Cláusulas Quinta e Décima Terceira dos Termos do Convênio 154/2012, que determinam que a prestação de contas, bem como a devolução do saldo remanescentes da conta especifica do convênio, deveriam ser realizadas até 7/10/2014, conforme consta da peça 3, p. 4. 
2.4.2 	Salienta, ainda, baseado no constante da Súmula TCU 286, que a responsabilidade deve ser imputada solidariamente ao Sr. Paulo Cezar Pedron, CPF XXX.434.279-XX, ex-presidente do IDDEHA/PR e ao Instituto de Defesa dos Direitos Humanos - IDDEHA/PR, CNPJ 01.167.309/0001-33, tendo em vista que: “A pessoa jurídica de direito privado destinatária de transferências voluntárias de recursos federais feitas com vistas à consecução de uma finalidade pública responde solidariamente com seus administradores pelos danos causados ao erário na aplicação desses recursos”. 
2.4.3 	Segundo consta do referido Relatório, os responsáveis foram devidamente notificados, como se verifica da planilha das comunicações realizadas, constantes do Anexo II, esclarecendo, inclusive, que o convenente não apresentou defesa nem justificativas quanto às irregularidades detectadas.
EXAME TÉCNICO
3.	De acordo com os Relatórios e Pareceres acostados aos autos, constatou-se que os responsáveis não apresentaram a prestação de contas relativa aos recursos federais repassados ao Instituto de Defesa dos Direitos Humanos - IDDEHA/PR, bem como não se justificaram quanto à omissão no dever de prestar contas dos recursos repassados mediante o Convênio 154/2012 (Siconv 774328) , no montante de R$ 99.984,80, bem como a parte proporcional da contrapartida acordada.
3.1	A responsabilidade de demonstrar que os recursos federais recebidos foram utilizados na finalidade prevista recai sobre o Sr. Paulo Cezar Pedron, que geriu os recursos que foram repassados em sua gestão e era, também o responsável pela apresentação da prestação de contas dos recursos em voga - peça 1, p. 194-201, solidariamente com o Instituto de Defesa dos Direitos Humanos - IDDEHA/PR, em conformidade com a Súmula TCU 286. O gestor foi devidamente notificado no sentido da adoção das providências cabíveis alusivas à prestação de contas, como se depreende da planilha de comunicação, constante do Anexo II, e, no entanto, não se manifestou.
3.2	O Parecer Técnico 97/2015, de 27/11/2015, considerando a não apresentação da documentação exigida para sanar as irregularidades detectadas, e, ainda, a negligência no dever de prestar contas dos recursos repassados ao Instituto de Defesa dos Direitos Humanos - IDDEHA/PR, recomendou a adoção de providências no sentido da instauração do competente processo de Tomada de Contas Especial, de conformidade com o inciso II, § 1º, do art. 82, da Portaria Interministerial 507/2011, em desfavor do Sr. Paulo Cezar Pedron e do IDDHEA/PR. 
3.3	Em decorrência dos fatos ensejadores da instauração da TCE em epigrafe, e em sintonia com o Exame Técnico realizado, peça 8, foi proposta a citação dos responsáveis, Sr. Paulo Cezar Pedron, CPF XXX.434.279-XX, presidente do Instituto de Defesa dos Direitos Humanos - IDDEHA/PR - peças 5 e 6; e Instituto de Defesa dos Direitos Humanos - IDDEHA/PR, CNPJ 01.167.309/0001-33, considerando a não comprovação da boa e regular aplicação dos recursos repassados ao Instituto de Defesa dos Direitos Humanos - IDDEHA/PR mediante o Convênio 154/2012 - SPM/PR (Siconv 774328/2012) , em face da omissão no dever de prestar contas, conforme Parecer Técnico 97/2015, de 27/11/2015 - peça 1, p. 178-179.   
3.3.1	Em cumprimento ao Despacho do Ministro Relator  - peça 11, foi promovida a citação do responsável, Sr. Paulo Cezar Pedron, CPF XXX.434.279-XX, presidente do Instituto de Defesa dos Direitos Humanos - IDDEHA/PR, mediante o Ofício 1672/2017-TCU/SECEX-PI, de 20/12/2017 - peça 12, e do Instituto de Defesa dos Direitos Humanos - IDDEHA/PR, CNPJ 01.167.309/0001-33, através do Ofício 1671/2017-TCU/SECEX-PI, de 20/12/2017 - peça 14, dando-lhes o prazo regimental de quinze dias para a apresentarem alegações de defesa quanto à irregularidade detectada. 
3.3.1.1	O Instituto de Defesa dos Direitos Humanos apôs o seu ciente em 9/1/2018 - peça 16; enquanto o Sr. Paulo Cezar Pedron, CPF XXX.434.279-XX, de conformidade com o AR/ECT - peça 17, não foi localizado. Em decorrência de tal fato, após pesquisa de endereço levada a efeito - peças 18 e 19, bem como com Despacho do Sr. Chefe de Serviços desta Secex-PI - peça 20, foi determinada novas citações, inclusive por edital, se fosse o caso. 
3.3.1.2	Em decorrência, o Sr. Paulo Cezar Pedron, CPF XXX.434.279-XX, presidente do Instituto de Defesa dos Direitos Humanos - IDDEHA/PR, foi novamente citado mediante os Ofícios 138 e 139/2018-TCU/SECEX-PI, de 5/2/2018 - peças 21 e 22, não sendo encontrado em nenhum dos endereços, como se depreende dos AR’s/ECT constantes das peças 23 e 24. É de se acrescentar que houve tentativa de contato do referido responsável via e-mail “paulopedron@brturbo.com.br”- peça 25, sem sucesso. Por derradeiro, foi notificado via Edital 015/2018-TCU/Secex-PI, de 8/3/2018 - peça 26, publicado no DOU 78, de 24/4/2018 - peça 27. 
3.3.1.3	Nota-se, ainda, que em vista de novos endereços pesquisados, o Instituto de Defesa dos Direitos Humanos - IDDEHA/PR, como demonstra a peça 29, foi alvo de nova citação mediante o Ofício 956/2018-TCU/Secex-PI, datado de 4/7/2018, sem, contudo, se obter êxito, como demonstram os AR’s/ECT constantes das peças 30 e 31. A nova citação deveu-se ao fato de que o endereço constante do Ofício de peça 14 ser diverso do da base de dados da receita federal.
3.3.1.4	O Sr. Paulo Cezar Pedron, CPF XXX.434.279-XX, presidente do Instituto de Defesa dos Direitos Humanos - IDDEHA/PR citado por oficio e por via editalícia, concernente com o Despacho do Sr. Chefe de Serviço desta Secex-PI - peça 20, não atendeu a citação e não se manifestou quanto as irregularidades verificadas. Destaca-se que antes da citação por edital foram adotadas providências que esgotaram as tentativas de localização do responsável, como se verifica do subitem anterior.
3.3.1.4.1	Enquanto o Instituto de Defesa dos Direitos Humanos - IDDEHA/PR, CNPJ 01.167.309/0001-33, devidamente citado, como se observa do subitem 3.1.1, não se manifestou nos autos quanto as irregularidades imputadas, contrariando os dispositivos legais pertinentes, notadamente a Lei 8.443/1992.
3.4	Transcorrido o prazo regimental fixado e mantendo-se inerte os aludidos responsáveis, impõe-se que sejam considerados revéis, dando-se prosseguimento ao processo, de acordo com o art. 12, § 3º, da Lei 8.443/1992. 
CONCLUSÃO
4.	Diante da revelia do Sr. Paulo Cezar Pedron, CPF XXX.434.279-XX, presidente do Instituto de Defesa dos Direitos Humanos - IDDEHA/PR e do Instituto de Defesa dos Direitos Humanos - IDDEHA/PR, CNPJ 01.167.309/0001-33, e inexistindo nos autos elementos que permitam concluir pela ocorrência de boa-fé por parte do Sr. Paulo Cezar Pedron ou de outros excludentes de culpabilidade em sua conduta, propõe-se que suas contas sejam julgadas irregulares e que os responsáveis sejam condenados em débito, bem como que lhe sejam aplicada a multa prevista no art. 57 da Lei 8.443/1992, fixando-lhes o prazo de quinze dias para o recolhimento das dívidas aos cofres do Tesouro Nacional, decorrente de recursos repassados mediante o Convênio 154/2012 - SPM/PR (Siconv 774328) , de 14/12/2012 - peça 1, p. 54-69, no montante de R$ 99.984,80, tendo por objeto promover uma maior participação das mulheres nos espações de poder político, com ações para fortalecer a democracia e minimizar as desigualdades sociais e de gênero, por meio de formação e capacitação com intuito de transformá-las em agentes multiplicadores na disseminação dos conhecimentos sobre o tema em suas comunidades, em consonância com os dispositivos legais concernente, bem com a jurisprudência predominante nesta Corte de Contas. 
PROPOSTA DE ENCAMINHAMENTO
5.	Diante do exposto, propõe-se:
	a) considerar revéis, para todos os efeitos, o Sr. Paulo Cezar Pedron, CPF XXX.434.279-XX, presidente do Instituto de Defesa dos Direitos Humanos - IDDEHA/PR, e o Instituto de Defesa dos Direitos Humanos - IDDEHA/PR, CNPJ 01.167.309/0001-33, com fundamento no art. 12, § 3º, da Lei 8.443, de 16 de julho de 1992;
b) com fundamento nos arts. 1º, inciso I, 16, inciso III, alínea a e c, da Lei 8.443/1992 c/c os arts. 19 e 23, inciso III, da mesma Lei, e com arts. 1º, inciso I, 209, inciso I e III, 210 e 214, inciso III, do Regimento Interno, que sejam julgadas irregulares as contas do Sr. Paulo Cezar Pedron, CPF XXX.434.279-XX, presidente do Instituto de Defesa dos Direitos Humanos - IDDEHA/PR e do Instituto de Defesa dos Direitos Humanos - IDDEHA/PR, CNPJ 01.167.309/0001-33, e condená-los, solidariamente,  ao pagamento das quantias a seguir especificadas, com a fixação do prazo de quinze dias, a contar da notificação, para comprovarem perante o Tribunal, em consonância com o art. 214, inciso III, alínea “a”, do Regimento Interno, o recolhimento das dívidas aos cofres do Tesouro Nacional, atualizadas monetariamente e acrescidas dos juros de mora, calculados a partir das datas discriminadas, até a data do recolhimento, na forma prevista na legislação em vigor, abatendo-se, na oportunidade, os valores já ressarcidos, se for o caso:
	Data do Repasse
	Valor Histórico - R$

	8/3/2013
	33.328,00

	30/9/2013
	33.328,00

	24/4/2014
	33.328,80

	TOTAL
	99.984,80

                                        Valor corrigido até 26/9/2018: R$ 134.566,32 - peça 32.
c) aplicar ao Sr. Paulo Cezar Pedron, CPF XXX.434.279-XX, presidente do Instituto de Defesa dos Direitos Humanos - IDDEHA/PR, e ao Instituto de Defesa dos Direitos Humanos - IDDEHA/PR, CNPJ 01.167.309/0001-33, individualmente, a multa prevista no art. 57 da Lei 8.443/1992 c/c o art. 267 do Regimento Interno, com a fixação do prazo de quinze dias, a contar da notificação, para comprovar, perante o Tribunal, em consonância com o art. 214, inciso III, alínea a, do Regimento Interno, o recolhimento da dívida aos cofres do Tesouro Nacional, atualizada monetariamente desde a data do acórdão até a do efetivo recolhimento, se for paga após o vencimento, na forma da legislação em vigor;
d) autorizar, desde logo, nos termos do art. 28, inciso II, da Lei 8.443/1992, a cobrança judicial das dívidas caso não atendidas as notificações;
e) autorizar o pagamento da dívida do Sr. Paulo Cezar Pedron, CPF XXX.434.279-XX, presidente do Instituto de Defesa dos Direitos Humanos - IDDEHA/PR, e do Instituto de Defesa dos Direitos Humanos - IDDEHA/PR, CNPJ 01.167.309/0001-33, em até 36 (trinta e seis) parcelas mensais e consecutivas, nos termos do art. 26 da Lei 8.443/1992 c/c o art. 217 do Regimento Interno, fixando-lhe o prazo de quinze dias, a contar do recebimento da notificação, para comprovar perante o Tribunal o recolhimento da primeira parcela, e de trinta dias, a contar da parcela anterior, para comprovar o recolhimento das demais parcelas, devendo incidir sobre cada valor mensal, atualizado monetariamente, os juros de mora devidos, na forma prevista na legislação em vigor; e
	f) encaminhar cópia da deliberação ao Procurador-Chefe da Procuradoria da República no Estado do Paraná, nos termos do § 3º do art. 16 da Lei 8.443/1992 c/c o § 7º do art. 209 do Regimento Interno do TCU, para adoção das medidas cabíveis; e comunicar-lhe que o relatório e o voto que a fundamentarem podem ser acessados por meio do endereço eletrônico www.tcu.gov.br/acordaos e que, caso haja interesse, o Tribunal pode enviar-lhe cópia desses documentos sem qualquer custo;
	g) dar ciência do acórdão que vier a ser proferido aos responsáveis, destacando que o relatório e o voto que fundamentam a deliberação ora encaminhada podem ser acessados por meio do endereço eletrônico www.tcu.gov.br/acordaos e que, caso tenham interesse, o Tribunal pode encaminhar-lhes cópia desses documentos sem quaisquer custos.”
É o relatório.

não há

Subprocurador-Geral Paulo Soares Bugarin.

TOMADA DE CONTAS ESPECIAL. CONVÊNIO. OMISSÃO NO DEVER DE PRESTAR CONTAS. CITAÇÃO. REVELIA. DÉBITO. MULTA. CIÊNCIA.

TOMADA DE CONTAS ESPECIAL (TCE)

Secretaria do TCU no Estado do Piauí (Sec-PI).

Trata-se de tomada de contas especial instaurada pela Secretaria de Políticas para as Mulheres da Presidência da República - SPM/PR, em desfavor do Instituto de Defesa dos Direitos Humanos - IDDEHA/PR, em razão da omissão no dever de prestar contas dos recursos repassados mediante o Convênio 154/2012 - SPM/PR, que tinha por objeto promover uma maior participação das mulheres nos espaços de poder político, com ações para fortalecer a democracia e minimizar as desigualdades sociais e de gênero, por meio de formação e capacitação com intuito de transformá-las em agentes multiplicadores na disseminação dos conhecimentos sobre o tema em suas comunidades.
2.	Para consecução de seu objeto, o ajuste previa o montante de R$ 108.679,13, sendo R$ 99.984,80 repassados pela concedente e R$ 8.694,33 a título de contrapartida da convenente. Os recursos federais foram repassados conforme a tabela a seguir:
	Ordens Bancárias
	Localização

	Número
	Data
	Valor - R$
	
	2013OB800231
	8/3/2013
	33.328,00
	Peça 1, p. 106

	2013OB801063
	30/9/2013
	33.328,00
	Peça 1, p. 122

	2014OB800531
	24/4/2014
	33.328,80
	Peça 1, p. 152

	TOTAL
	99.984,80
	-

3.	Regularmente citados por via postal e por edital para apresentarem alegações de defesa e/ou recolher aos cofres do Tesouro Nacional o montante de recursos transferidos, em virtude da omissão no dever de prestar contas, o Instituto de Defesa dos Direitos Humanos - IDDEHA/PR e seu então presidente, Sr. Paulo Cezar Pedron, não apresentaram suas alegações de defesa, nem recolheram o débito. Dessa forma, resta caracterizada a revelia dos responsáveis, nos termos do art. 12, inciso IV, § 3º, da Lei 8.443/1992.
4.	A jurisprudência do TCU é firme no tocante à responsabilidade daqueles que recebem recursos federais mediante convênio ou instrumentos congêneres pela comprovação da sua boa e regular aplicação desses valores. Nesse passo, todo aquele que utiliza ou gerencia recursos públicos, por obrigação constitucional e legal, submete-se ao dever de demonstrar o correto emprego dos valores federais, nos termos dos arts. 70, parágrafo único, e 37, caput, da Constituição de 1988 e do art. 93 do Decreto-Lei 200, de 25 de fevereiro de 1967.
5.	Em outras palavras, compete aos responsáveis demonstrar a correta utilização dos recursos públicos que lhe foram confiados e, na medida em que violado o dever jurídico de prestar contas, nasce para os responsáveis a obrigação de ressarcir os valores correspondentes. Isso porque, nessa hipótese há a presunção relativa de que os recursos repassados não foram aplicados corretamente.
6.	Dito isso, em face da ausência de elementos capazes de demonstrar nos autos a boa e regular aplicação dos recursos em questão e de permitir a conclusão pela boa-fé, alinho-me ao encaminhamento sugerido pela unidade técnica e endossado pelo Parquet especializado, no sentido de julgar irregulares as presentes contas com a condenação dos responsáveis pelo total dos recursos repassados, atualizado monetariamente e acrescido dos juros de mora devidos, na forma da legislação em vigor, e aplicar-lhes a multa prevista no art. 57 da Lei 8.443/1992.
	Ante o exposto, acolhendo os pareceres precedentes, cujos fundamentos incorporo como razões de decidir, manifesto-me por que o Tribunal aprove o acórdão que ora submeto à apreciação deste Colegiado.
TCU, Sala das Sessões Ministro Luciano Brandão Alves de Souza, em 16 de abril de 2019.
BENJAMIN ZYMLER 
Relator